# 非同一控制下企业合并，无法收回的应收账款按照原价向原股东转让

提问人：13757187143 时间：2021-02-13 08:05:05
2019 年 12 月 31 日，A公司非同一控制下合并B公司。B公司原股东在股权转让协议中承诺，保证购买日B公司的应收账款账面余额 200 万，在购买日后 1 年内收回，如无法收回，剩余部分由B公司原股东按原价购买。 2019 年 12 月 31 日，B公司应收账款账面价值 150 万元（已计提坏账 50 万元）， 2020 年 12 月 31 日，购买日存在的应收账款剩余 100 万尚未收回，原股东按照协议约定，付款给B公司 100 万元购买了该部分应收账款。该部分应收账款账面价值 50 万元（已计提坏账 50 万元）。
个人认为， 2019 年 12 月 31 日，A公司、B公司不另做会计处理。
2020 年 12 月 31 日，B公司单体层面终止确认该部分应收账款，同时确认 50 万资本公积。A公司合并层面，终止确认该部分应收账款，同时确认 50万营业外收入。
该处理是否正确？

回答人：chenyiwei
此问题可参考《瑞华研究 2010 ～ 2019 汇编》之“问题4-1-70（应收账款由第三方提供保证的，坏账准备如何计提）”中的第一种情形处理。
根据背景资料分析，情形 1 中被收购方的原大股东向收购方承诺，对于购买日原先已存在的应收款项，在债务人因信用风险等原因导致无力支付款项的情况下，由原大股东按约定补偿给被收购方，其目的是弥补被收购方因债务人信用风险而导致的损失；情形 2 中，C公司将其部分应收账款向保险公司投保，在债务人因信用风险等原因导致无力支付款项的情况下，保险公司按保单条款的约定进行赔偿。这两种情形均属于由第三方提供的信用风险保护，不同于债务人自身提供的抵押或保证，是一项独立的金融工具，应单独对其进行核算。
对于第三方提供的信用风险保护，应根据《企业会计准则解释第 5 号》第二条规定的“信用风险缓释合约”的规定进行会计处理。